臺灣臺中地方法院刑事判決　
111年度易字第297號
公  訴  人  臺灣臺中地方檢察署檢察官
被      告  張天德


選任辯護人  吳秉翰律師（111年3月30日解除委任）
            許立功律師（111年3月30日解除委任）
            洪家駿律師（111年3月30日解除委任）
上列被告因竊盜案件，經檢察官提起公訴（110年度偵字第35816
號），本院判決如下：
    主    文
乙○○犯攜帶兇器竊盜罪，處有期徒刑捌月。未扣案之犯罪所得變
得之新臺幣參仟伍佰元沒收，於全部或一部不能沒收或不宜執行
沒收時，追徵其價額。
    犯罪事實
一、乙○○意圖為自己不法之所有，基於攜帶兇器竊盜之犯意，於
    民國110年8月2日晚間11時37分許，駕駛其父丙○○所有之車
    牌號碼0000-00號自用小客貨車，至臺中市○○區○○路000巷00
    弄00號旁，將該車停在甲○○所停放之車牌號碼0000-00號自
    用小客貨車前方，乙○○下車後，攜帶客觀上足供作兇器使用
    之鋸子1把（未扣案），步行至甲○○上開車輛旁，隨即鑽入
    甲○○上開車輛之底盤下方，持前開鋸子鋸斷甲○○所有該車之
    觸媒轉換器，竊取該車之觸媒轉換器1個得手後，於同日晚
    間11時59分許，乙○○駕駛其父丙○○所有之上開車輛駛離現場
    ，再將其所竊得之觸媒轉換器，於不詳時日，以新臺幣(下
    同)3500元之價格，變賣予真實姓名、年籍不詳之人。嗣經
    甲○○發現遭竊後報警處理，為警循線而查獲上情。
二、案經甲○○訴由臺中市政府警察局霧峰分局報告臺灣臺中地方
    檢察署檢察官偵查起訴。
    理    由
壹、證據能力部分
一、被告乙○○固辯稱：我於110年8月10日所為之警詢筆錄是遭到
    警察不正詢問所為之陳述，做筆錄之前，警察在我家有先兇
    我，說如果我不認罪，就要我把電腦吃下去，並說要把我父
    親丙○○的車子扣下來云云，惟查：
(一)按被告之自白，非出於強暴、脅迫、利誘、詐欺、疲勞訊問
    、違法羈押或其他不正之方法，且與事實相符者，得為證據
    ，刑事訴訟法第156條第1項定有明文，復為確保此意旨之具
    體實現，另於同條第3項前段規定：被告陳述其自白係出於
    不正之方法者，應先於其他事證而為調查。然則非謂被告可
    以無所顧忌、任意爭辯。易言之，受訊問之被告究竟出於何
    種原因坦承犯行，不一而足，或係遭訊問者以不正方式對待
    始承認，或係未遭不正方式對待，而係考量是否能獲輕判或
    免遭羈押，或出於自責悔悟，或有蓄意頂替或別有企圖，此
    為受訊問者主觀考慮是否認罪所參酌因素，此種內在想法難
    顯露於外而為旁人所知悉。因之，只要訊問者於訊問之際，
    能恪遵法律規定，嚴守程序正義，客觀上無任何逼迫或其他
    不正方法，縱使被告基於某種因素而坦承犯行，要不能因此
    即認被告自白欠缺任意性（最高法院107年度台上字第3704
    號判決意旨參照）。
(二)經查，證人即本案承辦員警賴建良、張炳森於檢察事務官詢
    問時均證稱：案發當天據報後，透過檢察官向法院聲請搜索
    票前往被告住處執行搜索，執行搜索時只有被告父親丙○○在
    家，我們便請被告父親丙○○幫我們聯繫被告，請被告回家協
    助調查，後來被告有坦承犯行，我們也沒有恫嚇、威脅被告
    等語(見偵卷第95-98頁)；復觀諸被告於110年8月10日之警
    詢筆錄記載(見偵卷第21-24頁)，可知警詢筆錄製作過程，
    員警除有告知被告訴訟上權利外，並有依照正常程序為之，
    且經檢察事務官勘查上開警詢筆錄，可見被告均全程自行答
    辯，神態自若，且警詢筆錄均有按照被告回答之內容詳實記
    載，復未見警方有以任何強暴、脅迫或其他不正方法對被告
    取供之情形，此有警詢錄影之勘查報告在卷可參(見偵卷第9
    9-106頁)；又經檢察事務官勘查員警賴建良、張炳森前往被
    告住處、車輛、工寮等處所執行搜索之密錄器錄影光碟，勘
    查結果顯示：員警至被告住處、車輛、工寮執行搜索過程，
    均未有被告所指員警對其恐嚇、威脅之言語，此有員警密錄
    器錄影之勘查報告在卷可佐(見偵卷第107-114頁)，復經本
    院當庭撥放上開密錄器錄影畫面，被告於觀覽後亦自陳：密
    錄器並沒有拍攝到員警對我不正詢問的情形等語(見本院卷
    第59頁)；又證人丙○○於本院審理時先係證稱：110年8月10
    日警察來我家執行搜索時，警察對我兒子講那麼多話，我怎
    麼記得住等語(本院卷第93頁)，復於同日審理時改稱：員警
    有向被告說到時候撥放監視器錄影畫面，如果影片中的人是
    被告，就要叫被告把電腦吃下去等語(本院卷第94頁)，嗣又
    再度改稱：我有聽到警察說如果被告不承認的話，就要調取
    監視器錄影畫面來撥放給被告看，以確認監視器拍攝到的人
    是否為被告，我只有聽到這樣，至於警察後面還講了什麼話
    ，我怎麼會記得，我又沒有帶錄音機，我不會去記那些等語
    (本院卷第95-97頁)，則關於員警有無向被告恫嚇稱「影片
    放出來，如果是你，就要叫你把電腦吃下去」等詞，證人丙○○於同次審理期日先後證述不一，則其證述是否可信，自有
    疑義，遑論證人丙○○與被告為父子關係，依其等為至親之關
    係，證人丙○○亦不無袒護被告之可能，自難僅以證人丙○○上
    開前後陳述不一，且有迴護被告之虞之證述，作為認定警方
    是否有對被告為不正詢問之依據。
(三)綜上，本案無論從警詢筆錄之錄影或員警執行搜索過程之密
    錄器錄影觀之，均未見承辦員警有何強暴、脅迫或其他不正
    詢問之舉，而證人丙○○之上開證述亦不足以作為證明承辦員
    警有何不法取供之證據，已如前述，則本院以為，被告於11
    0年8月10日警詢時所為之自白，應係本於其自由意志所為之
    陳述，而具備任意性，自屬無疑，自得採為本案認定被告犯
    罪與否之證據，是被告辯稱：本案承辦員警對我不法取供云
    云，不足採信。　　
二、本案認定事實所引用之卷內被告乙○○以外之人於審判外之言
    詞或書面陳述，被告於本院準備程序時均未爭執證據能力（
    本院卷第59-60頁），檢察官、被告於辯論終結前亦均未對
    該等證據之證據能力聲明異議（本院卷第89-104頁），本院
    復審酌前揭陳述作成時之情況，並無違法取證之瑕疵，亦認
    以之作為證據為適當，是本案有關被告以外之人於審判外之
    言詞或書面陳述等供述證據，依刑事訴訟法第159條之5規定
    ，自均得為證據。至於以下所引用其餘非供述證據部分，既
    不適用傳聞法則，復查無違法取得之情事存在，自應認同具
    證據能力。
貳、認定犯罪事實所憑之證據及理由
一、訊據被告固坦承有於上開時間，駕駛上開車輛前往上址，並
    於下車後，在告訴人甲○○車輛旁停留約20分鐘之事實，惟矢
    口否認有何攜帶兇器竊盜之犯行，辯稱：我當時在告訴人車
    輛前面蹲下來，是為了修理我爸爸丙○○所有之上開車輛之後
    保桿，不是正在行竊，我也沒有爬到告訴人車輛底下，我當
    時正在找工具，看看有沒有可以幫忙修理後保桿的工具，而
    且我也沒有攜帶鋸子在身上云云。
二、經查，被告有於上開時間，駕駛上開車輛前往上址，並於下
    車後，在告訴人車輛旁停留約20分鐘，且告訴人之觸媒轉換
    器確有遭人竊取等情，已為被告所是認(見本院卷第59、61
    頁)，核與告訴人於警詢、檢察事務官詢問時之證述大致相
    符(見偵卷第25-26、73-76頁)，並有員警職務告書、臺中市
    政府警察局車行紀錄匯出文字資料、現場照片及監視器錄影
    擷取畫面20張、臺中市政府警察局霧峰分局仁化派出所受（
    處）理案件證明單、臺中市政府警察局霧峰分局仁化派出所
    受理各類案件紀錄表、車輛詳細資料報表【9472-NS號自用
    小客貨】、現場監視器錄影畫面之檢察事務官勘查筆錄在卷
    可稽(見偵卷第19、37-38、39-48、51、53、55、99-119頁)
    ，是此部分之事實，堪先認定。
三、觀諸檢察事務官就本案現場監視器錄影光碟之勘查結果，可
    知被告駕駛其父親丙○○所有之上開車輛抵達上址，停靠於告
    訴人車輛旁邊後，隨即下車並往上址房屋內查看狀況，隨後
    被告即蹲低身姿消失於監視器畫面中，直至其再度啟動上開
    車輛駛離現場，中間相隔約20分鐘，且上開監視器畫面之拍
    攝時間為深夜11時37分至11時59分，此有檢察事務官就現場
    監視器錄影畫面所為之勘查筆錄在卷為憑(見偵卷第115-119
    頁)，被告復自陳其有於案發時蹲低身姿在告訴人車輛周遭
    停留長達20分鐘之久(見本院卷第59、61頁)，可證被告確有
    於深夜人煙罕至之時刻，長時間蹲低身姿在告訴人車輛附近
    駐留，而告訴人所有之觸媒轉換器又係裝置於其車輛底盤下
    方，則被告上開蹲低身姿、長時間停留之舉，與竊取觸媒轉
    換器所需之舉止特徵相當，行跡確屬可疑，且被告出沒之時
    間又係深夜之際，而與一般行竊者會選擇在深夜時下手以避
    人耳目之特徵亦屬相符。況且，被告已於警詢時供稱：我有
    於110年8月2日晚間11時37分，駕駛上開車輛前往上址，並
    停靠於告訴人車輛前方，我下車接近告訴人的自小客貨車，
    於周遭查看後，我便蹲下並鑽到告訴人車底下，使用手鋸將
    告訴人車底下的觸媒轉換器鋸下來，行竊得手後，我於同日
    11時59分駕駛我父親之上開車輛離開現場，我是因為個人債
    務問題，一時衝動加上經濟壓力才會違犯本案，我本案所竊
    得之觸媒轉換器已經被我在網路上賣掉了，總共賣了3500元
    等語(見偵卷第21-24頁)，顯見被告於警詢時即已自白其上
    開犯行，且對於行竊之動機、時間、地點、方式、工具、對
    於贓物之處置等細節均能清楚明確地交代，若非被告親身經
    歷此事，當無可能為如此鉅細靡遺之陳述，且被告之自白亦
    與上開監視器錄影畫面所攝得之結果相符，益徵被告於警詢
    時之自白應屬可信。至於被告雖於檢察事務官詢問及本院準
    備程序、審理時翻異前詞，而否認犯行，並辯稱其於警詢時
    所為之自白係遭受警方不法取供云云，然經本院調查證據後
    ，認為被告於警詢時之陳述均係出於自由意志所為，符合自
    白任意性之要求，業如前述，再者，被告於案發時之初次供
    陳較少權衡其利害得失或受他人干預影響，依經驗法則，較
    諸事後翻異其初供者為可信，此即所謂「案重初供」之理，
    復衡酌被告於警詢之自白亦與上開客觀物證互核相符，自應
    認為被告於警詢時所為之陳述較屬可信。準此，由上開監視
    器錄影畫面、告訴人之指述及被告於警詢之自白互相勾稽以
    觀，應足認被告確有於上開時間、地點，以鋸子1把作為行
    竊工具，進而竊取告訴人所有之觸媒轉換器1個，至為灼然
    。
四、至於被告另辯稱：案發時，我是蹲低身體在修理我父親丙○○
    之上開車輛的後保桿云云，惟查，衡情一般人不會選擇於深
    夜時段、日照光線不充足之情況下維修車輛，則被告所辯顯
    與一般社會常情有違，遑論被告此部分所辯，亦與其於警詢
    時之初供不符，而倘若被告果真是在維修車輛之後保桿，何
    以不於警詢之第一時間即為如此之陳述、辯解，反而遲至檢
    察事務官詢問及本院準備程序、審理時始翻異前詞，顯見被
    告所辯應屬事後卸責之詞，自無可採。又證人丙○○雖於審理
    時證稱：我車子後保桿撞到，但撞到的時間、地點、被何人
    撞到，我都不知道，我後來有牽去我朋友那裏修理，警察來
    我家執行搜索的時候車子就已經修理好了，但具體修好的時
    間點我忘記了等語(見本院卷第97-98頁)，則證人丙○○對於
    其後保桿遭受撞擊之時間、地點、受到何人所撞擊、維修完
    畢之時間等節均未能具體陳明，是其後保桿是否確有遭受撞
    擊、是否確有毀損、送修一事，均屬可疑，遑論縱使果如證
    人丙○○證稱上開車輛之後保桿有送修之情，其對於送修之具
    體時間點亦不復記憶，而無法排除於本案發生前即已維修完
    畢之可能，且縱使於被告行為時尚未維修完畢，證人丙○○係
    委由其友人維修，而非交由被告修繕，則證人丙○○此部分之
    證述亦與被告上開辯詞互核不符，而不足以作為有利於被告
    之認定依據。
五、綜上所述，被告所辯均屬事後卸責之詞，不足採信。本案事
    證明確，被告之犯行堪以認定，應予依法論科。
參、論罪科刑
一、按刑法第321條第1項第3款之攜帶兇器竊盜罪，係以行為人
    攜帶兇器竊盜為其加重條件，此所謂兇器，其種類並無限制
    ，凡客觀上足對人之生命、身體、安全構成威脅，具有危險
    性之兇器均屬之，且祇須行竊時攜帶此種具有危險性之兇器
    為已足，並不以攜帶之初有行兇之意圖為必要（最高法院79
    年台上字第5253號判決參照）。本件被告持以行竊之鋸子1
    把既能用以拆下車輛上之觸媒轉換器，堪認其質地堅硬，客
    觀上應具危險性，自足以對人之生命、身體、安全構成威脅
    ，核屬兇器無訛。是核被告所為，應成立刑法第321條第1項
    第3款之攜帶兇器竊盜罪。　　　　　　
二、爰以行為人之責任為基礎，審酌被告前曾因竊盜案件，經臺
    灣苗栗地方檢察署檢察官以110年度調偵字第360號為緩起訴
    處分，竟仍不知悔改，亦不思以正當途徑獲取財物，而再為
    本案犯行，恣意侵害告訴人之財產權，所為殊值非難；兼衡
    被告始終否認犯行，且迄今未與告訴人達成調解或和解，亦
    未賠償告訴人，可認其毫無悔意，犯後態度不佳；再考量被
    告之犯罪動機、目的、手段、竊取財物之價值，暨其自陳高
    中畢業，目前受雇從事水泥業，經濟狀況普通，有一名未成
    年子女需扶養等一切情狀(見本院卷第103頁)，量處如主文
    所示之刑。　　
肆、沒收部分
一、按犯罪所得，屬於犯罪行為人者，沒收之；於全部或一部不
    能沒收或不宜執行沒收時，追徵其價額；犯罪所得，包括違
    法行為所得、其變得之物或財產上利益及其孳息，刑法第38
    條之1第1項前段、第3項、第4項定有明文。本件被告所竊取
    之觸媒轉換器1個，業經其變賣後得款3500元，為被告於警
    詢時陳述在卷(見偵卷第24頁)，核屬其本案犯罪所得變得之
    物，雖未扣案，然既未實際合法發還告訴人，被告亦未賠償
    告訴人，自應依刑法第38條之1第1項前段、第4項之規定，
    對被告宣告沒收，併依同條第3項之規定，諭知於全部或一
    部不能沒收或不宜執行沒收時，追徵其價額。　　　　　　
二、至於被告行竊所用之鋸子1把，雖屬被告違犯本案之犯罪工
    具，然未據扣案，亦非違禁物，且無證據證明仍屬存在而尚
    未滅失，復衡諸該鋸子1把之價值非高，且被告業經本案判
    處罪刑，是否沒收該物品，相較之下已不具有刑法上之重要
    性，為免徒增沒收執行之困難性，爰不予宣告沒收，併此敘
    明。　　　　
據上論斷，依刑事訴訟法第299條第1項前段，刑法第321條第1 
項第3款、第38條之1第1項前段、第3項、第4項，刑法施行法第1
條之1 第1 項，判決如主文。
本案經檢察官陳信郎提起公訴，由檢察官丁○○到庭執行職務。
中　　華　　民　　國　　111 　年　　8 　　月　　25　　日
                  刑事第四庭    審判長法  官  黃佳琪  
                                      法  官  劉依伶
                                      法  官  魏威至
以上正本證明與原本無異。
如不服本判決應於收受送達後20日內向本院提出上訴書狀，並應
敘述具體理由；其未敘述上訴之理由者，應於上訴期間屆滿後20
日內向本院補提理由書（均須按他造當事人之人數附繕本）「切
勿逕送上級法院」。
告訴人或被害人如不服判決，應備理由具狀向檢察官請求上訴，
上訴期間之計算，以檢察官收受判決正本之日起算。
　　　　                              書記官  林鈺娟
中　　華　　民　　國　　111 　年　　8 　　月　　25　　日

附錄本案論罪科刑之法條：
中華民國刑法第321條
犯前條第 1 項、第 2 項之罪而有下列情形之一者，處 6 月以
上 5 年以下有期徒刑，得併科 50 萬元以下罰金：
一、侵入住宅或有人居住之建築物、船艦或隱匿其內而犯之。
二、毀越門窗、牆垣或其他安全設備而犯之。
三、攜帶兇器而犯之。
四、結夥三人以上而犯之。
五、乘火災、水災或其他災害之際而犯之。
六、在車站、港埠、航空站或其他供水、陸、空公眾運輸之舟、
    車、航空機內而犯之。